【裁判字號】    92,上易,295
【裁判日期】    920410
【裁判案由】    詐欺
【裁判全文】
臺灣高等法院臺中分院刑事判決                    九十二年度上易字第二九五號
    上  訴  人
    即  被  告  丁○○(原名蔡.
    選任辯護人  黃嘉明
右上訴人因詐欺案件，不服台灣苗栗地方法院八十八年度易字第二０四號，中華民國
九十一年十一月五日第一審判決（起訴案號：台灣苗栗地方法院檢察署八十七年度偵
字第二五五七號），提起上訴，本院判決如左：
    主      文
上訴駁回。
    事實及理由
一、本案經本院審理結果，認第一審判決認事用法及量刑均無不當，應予維持，並引
    用第一審判決書記載之事實、證據及理由（如附件）。
二、上訴人即被告丁○○（下簡稱上訴人）上訴意旨以伊未與楊子榮於八十七年一月
    二日至告訴人家中，向其訂購貨品並出示面額一百六十萬元之支票，表示係永信
    製藥廠簽發，並稱乙○○係將軍之子，原判決認楊子榮以此詐騙，但上訴人並未
    同往如何共同詐欺，上訴人縱有代楊子榮介紹客人向楊子榮買貨，係基於與楊子
    榮同居之關係，原判決以此認定上訴人應負共犯之責，顯有不當。上訴人雖於八
    十七年三月初有與楊子榮去告訴人家，但係因上訴人之貨品有瑕疵，楊子榮要去
    退貨，適上訴人休假未做生意，楊子榮邀上訴人同往順便出遊，該日已是楊子榮
    最後一次與告訴人交易，上訴人若與楊子榮有共同詐欺，焉有最後一批共同詐貨
    而在前面十幾次均未出面之理，且上訴人與楊子營為同居人幫忙其送貨、收帳及
    介紹客戶係理所當然，不能因之即謂上訴人與被告楊子榮、乙○○有何共同詐欺
    之犯意云云，惟查上訴人與共同被告楊子榮為同居人，如何與楊子榮、乙○○等
    人明知無支付能力，仍惡意加以隱瞞，以面額一百六十萬元之客票、乙○○為將
    子之子，有相當之資力足以支付貨款並保證到期支票必定兌現，使自訴人陷於錯
    誤，而自八十七年一月二日起至同年三月四日止短短二個月之期間內，連續以簽
    帳單、簽發二個月遠期支票之方式，密集向告訴人甲○購買古董、藝品達一百三
    十二萬一千元，且訂貨之初期係由上訴人丁○○、乙○○三人一起來訂貨，其後
    就只有上訴人與楊子榮二人去，且上訴人去時均有參與價格之議定及貨品之品名
    、數量及帳目明細，可見上訴人就楊子榮事業之經營均有參與等情，業據告訴人
    甲○指述在卷（本院卷第四十二頁、四十四頁）；共犯乙○○於偵查中亦坦承上
    訴人有幫忙楊子榮做生意包括介紹客戶及收帳（參見八十七年度偵字第二五五七
    號卷第六十六頁反面、二八頁正面）；於原審亦稱：上訴人有幫忙送貨、收帳及
    介紹客戶，且伊於偵查前開所述均實在，因作生意都一起去等語無訛（原審二八
    二～三頁）；於本院調查時也不諱言上訴人確有參與經營，且上訴人就是跟伊、
    楊子榮坐車一起去（本院卷第四十四頁、四十六頁）；及上訴人丁○○於原審亦
    稱：伊知道楊子榮之支票在與乙○○合夥經營前就遭銀行拒絕往來了，所以用乙
    ○○之支票，且當時公司就設在楊子榮家中，伊也住在那裡，楊子榮之財務狀況
    早在八十六年七月份開始至八十七年年初就不好了，另八十六年四月楊子榮向林
    益照買八筆土地之尾款，係以伊及楊子榮二人之名義一起購買，直至八十七年五
    月才向親戚朋友借款付清土地尾款四百六十萬元等情（原審卷第二六五頁、二六
    六頁、二八三頁）；從而由(1)上訴人丁○○與共同被告楊子榮二人同居多年，(2)
    並曾一起出名向訴人購買土地，尚欠四百四百六十萬元未清償，(3)又明知楊子榮
    早於八十六年七月間至八十七年年初財務狀況已欠佳，支票也就被拒絕，顯無支
    付能力，更無力於短期內籌得高達一百三十二萬一千元古董、藝品之貨款，竟仍
    參與向告訴人訂貨、議價之事，縱其未參與每次之訂貨、交易，但依乙○○所供
    上訴人於古董藝品到貨後，又參與客戶之介紹買賣、收帳款等等事宜，可見上訴
    人與楊子榮、乙○○間等人就隱瞞無資力之事實，仍佯裝有資力之人，藉以向告
    訴人詐購古董藝品間，渠等間應互有有自己不法所有之犯意聯絡及行為分擔，為
    共同正犯。至證人丙○○雖證稱上訴人有兼營麵攤之生意，其經營時間依上訴人
    買土地之時間推算約半年左右（本院卷第四十頁）；然上訴人於原審調查時已坦
    承伊無工作並已被告楊子榮父母、孩子同住（原審卷第二六四頁），況上訴人及
    共同被告楊子榮向訴外人林益民買賣土地早在八十六年二月以前，此有台灣台中
    地方法院八十六年自字第六六八號刑事判決影本一份足參（見偵卷第一三三～六
    頁），是依此推算證人丙○○所證上訴人經營麵攤之時間，至遲在八十六年八月
    間即本件買賣交易之前亦已結束，其證詞自不足資為上訴人有利之認定，此外上
    訴人於本院復未提出其他有利之證據以供本院查證，其上訴為無理由，應予駁回
    。
據上論斷，應依刑事訴訟法第三百六十八條，判決如主文。
本案經檢察官戊○○到庭執行職務。
中      華      民      國      九十二  年      四      月      十      日
                                臺灣高等法院臺中分院刑事第七庭
                                      審判長法  官  林  榮  龍
                                            法  官  江  錫  麟
                                            法  官  謝  說  容
右正本證明與原本無異。
不得上訴。
                                            書記官  金  珍  華
中      華      民      國      九十二  年      四      月      十一    日
附錄本判決論罪科刑法條全文：
刑法第三百三十九條第一項：
意圖為自己或第三人不法之所有，以詐術使人將本人或第三人之物交付者，處五年以
下有期徒刑、拘役或科或併科一千元以下罰金。
三、據上論斷，應依刑事訴訟法第三百七十三條、第三百六十八條，判決如主文。
                     Ａ


司法院資訊處製作；財團法人民間司法改革基金會備份。
